【裁判字號】    97,交抗,1060
【裁判日期】    970821
【裁判案由】    違反道路交通管理處罰條例
【裁判全文】
臺灣高等法院交通事件裁定            97年度交抗字第1060號
抗  告  人
即受處分人  甲○○
上列抗告人即受處分人因違反道路交通管理處罰條例案件，不服
臺灣桃園地方法院，中華民國97年8 月4 日所為裁定（97年度交
聲字第656 號），提起抗告，本院裁定如下：
    主  文
抗告駁回。
    理  由
一、原處分機關即交通部公路總局新竹區監理所桃園監理站於97
    年4 月1 日所為之裁決處分（裁決字號：桃監裁罰字第裁52
    －DB0000000 號）意旨略以：受處分人甲○○於民國（下同
    ）97年2 月3 日晚上11時13分許，駕駛車牌號碼6253－DT號
    自用小客車，行經桃園縣中壢市○○○路○ 段與榮民新村（
    註：榮民新村為一路名）交岔路口，因闖紅燈違規，為桃園
    縣政府警察局中壢分局仁愛派出所員警陳睿豐攔停舉發，並
    依據道路交通管理處罰條例第53條第1 項之規定，填製桃警
    局交字第DB0000000 號舉發違反道路交通管理事件通知單（
    下稱舉發通知單），當場將舉發通知單交付予異議人簽收。
    異議人違規事實明確，逾期未到案，依道路交通管理處罰條
    例第53條第1 項、第63條第1 項第3 款、違反道路交通管理
    事件統一裁罰基準表之規定，而於97年4 月1 日以桃監裁罰
    字第裁52－DB0000000 號裁決書裁處罰鍰新臺幣（下同）
    2,700 元，並記違規點數3 點，前開裁決書於同日經異議人
    之妻蔣佳文到站簽收送達，有前述舉發通知單、裁決書暨送
    達證書在卷足稽等語。
二、異議人即受處分人聲明異議意旨略稱：受處分人一向小心謹
    慎守法駕駛，教導子女亦同，系爭路口交通號誌設置並無完
    備，標示不清楚，如何能認定受處分人違規闖越紅燈云云？
三、原法院經調查結果，認定異議人確有處分意旨所指之違規情
    事，原裁決機關以異議人有前揭違規事實，依道路交通管理
    處罰條例第53條第1 項之規定，裁處罰鍰2,700 元，並依同
    條例第63條第1 項第3 款之規定記違規點數3 點，核無違誤
    。受處分人之異議無理由，自應將其異議駁回等語。
四、受處分人不服原法院裁定提起抗告，抗告意旨又稱：其於前
    開時間，固駕車行經該地屬實，但絕無闖越紅燈之事實，其
    經警察攔下當時，該地並無紅綠燈號誌，直至前不久才經加
    裝紅綠燈號誌，此適可證明該地交通號誌並不完備，警察身
    為人民保母卻不思向該地政府機關反應號誌缺失問題，竟在
    此有爭議之路口等待人民掉入陷阱，應有失職濫權，也浪費
    人民申訴之司法資源。受處分人於97年3 月29日前去該現場
    路口觀察拍照，亦見有多部車輛與受處分人相同之行經方向
    及行車方式，由此可證明人民對於該路口交通標誌之認知與
    受處分人相同。警方如要取締交通違規，應等到該路口交通
    號誌齊全明確後方能為之，否則難令人心服口服云云。
五、本院查：
  (一)、按汽車行駛至交岔路口，其行進、轉彎，應遵守燈光號誌
      ，道路交通安全規則第102 條第1 項第1 款定有明文。又
      汽車駕駛人，行經有燈光號誌管制之交岔路口闖紅燈者，
      處新臺幣1,800 元以上5,400 元以下罰鍰，並應記違規點
      數3 點，道路交通管理處罰條例第53條第1 項、63條第1
      項第3 款分別定有明文。
  (二)、異議人自承確於97年2 月3 日晚間11時13分許，駕駛車牌
      號碼6253－DT號自用小客車，由桃園縣中壢市○○○路左
      轉至同縣市○○○路○ 段往八德方向車道等情（見97年4
      月1 日異議狀及97年8 月11日抗告狀）。再異議人於前開
      時間，行經桃園縣中壢市○○○路○ 段（往八德方向）與
      榮民新村路口闖越紅燈之違規事實，業據證人即當日舉發
      員警陳睿豐於原審訊問時證稱：97年2 月3 日晚上，伊與
      另2 名同事在桃園縣中壢市○○○路上執行路檢勤務，伊
      看見異議人由同縣市○○○路左轉至新中北路，當時華美
      一路上異議人行向之燈號雖為綠燈，然異議人行駛至新中
      北路往八德方向車道與榮民新村（榮民新村係路名）之交
      岔路口時，因該處路口設有停止線，且於對向車道（即新
      中北路往中壢方向）上設有雙面號誌，故異議人應遵循該
      處號誌，而當時該處號誌為紅燈，異議人仍直接穿越該處
      路口等語明確（見原審97年5 月5 日訊問筆錄）。且異議
      人對證人陳睿豐前開證述其行進路線及號誌情形亦表示無
      意見而不爭執（見原審97年5 月5 日訊問筆錄）。茲查，
      交通員警掣單舉發違反道路交通管理處罰條例所列之違規
      事實，本質上為行政處分，係公務員基於職務上權力，依
      法就特定之具體事件所為具公法上效果之單方行政行為，
      基於公務員為公法上行為具有公信力之原則，該行政行為
      當可被推定為真正，其據以依法處分之事實認定亦被推定
      為正確無誤；且本件舉發之警員即證人陳睿豐既係在場親
      眼目睹前揭違規事實之人，自具有為證人之適格，而其與
      抗告人間素無仇隙，復於原法院訊問時經具結以擔保其供
      述之真實性及憑信性，證人陳睿豐前開證述情節自屬信實
      。是異議人於行經桃園縣中壢市○○○路與榮民新村路口
      時，確實闖越紅燈一節，堪以認定。
  (三)、至異議人雖辯稱：該新中北路往八德方向車道，於與榮民
      新村交岔路口雖設有停止線，然該停止線上方並無紅綠燈
      號誌，該交通號誌標示不明云云。然駕駛人由華美一街左
      轉至新中北路2 段往八德方向車道，於行經該路段與榮民
      新村路口時，因該路口繪有停止線、網狀線，及行人穿越
      道等標線，駕駛人應依道路交通管理處罰條例第53條之規
      定，依路口號誌行止一情，有桃園縣政府97年5 月15日府
      交工字第09 70154152 號函在卷可參。且觀諸證人陳睿豐
      於原審訊問時所提出之照片4 張，該行經桃園縣中壢市○
      ○○路往八德方向車道與榮民新村之交岔路口之車輛，確
      可清楚看見同縣市○○○路往中壢方向車道上所設置之紅
      綠燈情形，縱該交通號誌並非設置於所行駛之車道正上方
      ，然並無不能遵循之情形，駕駛人自應遵循號誌而行。異
      議人前開所辯，尚不能卸免其應遵循號誌之責。綜上，異
      議人前開闖越紅燈行駛之違規行為遭舉發之過程，並無違
      法或不當之處，抗告人徒以前揭路口交通號誌並不完備等
      語置辯，乃屬其個人主觀之事由，尚難遽認本件員警係以
      不當方式取締。
  (四)、另查受處分人陳稱其於97年3 月29日前去該現場路口觀察
      拍照，亦見有多部車輛與受處分人相同之行經方向及行車
      方式，由此可證明人民對於該路口交通標誌之認知與受處
      分人相同云云，核與受處分人是否有本件交通違規之研判
      無涉。而抗告意旨另稱：該地於前不久前才經加裝紅綠燈
      號誌，亦核與其是否有前揭闖紅燈之違規事實並無必然之
      關聯性，自難遽為其有利之認定。
六、從而，原法院認抗告人確有行經交岔路口，闖越紅燈之違規
    行為，而駁回抗告人即受處分人異議之聲明，洵屬正確。本
    件抗告人即受處分人提起抗告指摘原裁定不當，並無理由，
    應予駁回。
七、據上論斷，應依道路交通管理處罰條例第89條，道路交通案
    件處理辦法第26條，刑事訴訟法第412 條，裁定如主文。
中    華    民    國    97    年    8     月    21    日
            刑事第九庭審判長法  官  陳貽男
                            法  官  許宗和
                            法  官  周盈文
以上正本證明與原本無異。
不得再抗告。
                            書記官  余姿慧
中    華    民    國    97    年    8     月    21    日


司法院資訊處製作；財團法人民間司法改革基金會備份。
